【裁判字號】    95,上更(一),383
【裁判日期】    950929
【裁判案由】    違反著作權法
【裁判全文】
臺灣高等法院刑事判決             95年度上更(一)字第383號
上  訴  人
即  被  告  乙○○
上列上訴人因違反著作權法案件，不服臺灣新竹地方法院93年度
訴字第109號，中華民國94年4月29日第一審判決（起訴案號：臺
灣新竹地方法院檢察署92年度偵字第3974號），提起上訴，本院
判決後，經最高法院發回更審，本院判決如下：
    主  文
原判決關於乙○○部分撤銷。
乙○○共同以犯意圖營利而以移轉所有權之方法散布重製物而侵
害他人之著作財產權，其重製物為光碟為常業，處有期徒刑壹年
肆月。扣案如附表二、五、六所示之物均沒收。
    事  實
一、乙○○於民國（下同）92年7月1日自丙○○頂讓新竹市○○
    路35號「建宏遊樂器」店（登記名稱：建億玩具行）擔任負
    責人，並自92年7月1日雇用甲○○，自92年7月23日雇用任
    家輝（時薪新臺幣80元），業經原審判處有期徒刑壹年壹月
    ，緩刑年確定）為店員；乙○○、任家輝、甲○○（另案
    審結）均明知如附表一所示之商標名稱及圖樣，係日商任天
    堂股份有限公司（下簡稱任天堂公司）向經濟部智慧財產局
    （改制前為中央標準局）依法申請註冊登記經核准而取得商
    標專用權之商標圖樣，分別指定使用於遊戲光碟、卡匣等如
    附表一所示之商品，上開商標均在國際間行銷多年，已為相
    關大眾所共知之商標圖樣，且現均仍在專用期間內（商標圖
    樣、名稱、註冊號數、商標專用權人、指定商品、專用期間
    均詳如附表一所示），未經前揭享有商標權公司之同意或授
    權，不得意圖欺騙他人而於同一商品或類似商品使用相同或
    近似之商標圖樣，或明知為前開商品而販賣、意圖販賣而陳
    列、輸出或輸入，乙○○與任家輝、甲○○3人亦均明知附
    表二、三、四、五所示之電腦遊戲軟體及卡匣，均係美商微
    軟公司（下稱微軟公司）、或任天堂公司所享有著作財產權
    之電腦程式著作，依著作權法第4條第1款之規定享有著作權
    之保護，或係於世界貿易組織協定在我國管轄區域內生效日
    即91年1月1日後，在日本首度發行而取得著作權，並依現行
    著作權法第4條第2款之規定，受我國著作權法保護之電腦程
    式著作，非經前揭擁有著作權公司之同意或授權，不得擅自
    重製或意圖營利而交付、意圖散佈而公開陳列或持有侵害上
    開著作權之重製物（其著作財產權人、發行日期詳如附表二
    、三、四、五所示），詎乙○○於92年7月初在新竹市花園
    夜市向不詳之人以新臺幣（下同）30元價格販入如附表三、
    四、五所示侵害上開著作財產權、及不詳價格陸續購入如附
    表二之仿冒商標專用權及侵害著作財產權之盜版遊戲卡匣，
    竟自92年7月1日起與甲○○（業經本院另案94年度上訴字第
    2762號判處有期徒刑1年6月），在「建宏遊樂器」店內，未
    經上開著作財產權人、商標專用權人之同意或授權，共同基
    於意圖銷售營利而以移轉所有權之方法散布著作重製物光碟
    而侵害他人之著作財產權為常業及意圖營利明知為侵害著作
    財產權之物意意圖販賣散佈而公開陳列為常業之犯意聯絡及
    明知為為意圖欺騙他於類似之商品，使用相同之註冊商標，
    有致相關消費者混淆誤認之虞商品，意圖販賣而公開陳列之
    概括犯意聯絡，在上址店內，以自備目錄供不特定顧客選擇
    ，待顧客付款後交付號碼牌，再約定時間至店內取貨之方式
    ，對外以VC D每片80元、DVD每片約200元之價格，販售如附
    表三、四、五所示盜版遊戲光碟予不特定人；並在店內意圖
    供販賣而公開展示陳列如附表二所示之盜版遊戲卡匣；並自
    92 年7月23日起，以每小時80元之代價僱用具有同前犯意聯
    絡之任家輝（業經原審判處有期徒刑壹年壹月，緩刑年確
    定），由乙○○於店內接受顧客訂貨、付款並留下電話及住
    址後，撥打任家輝所使用之行動電話門號：0000000000號聯
    絡為其送盜版遊戲光碟片至顧客住處或約定地點予訂貨之客
    人，藉此牟取利益，而恃以為生，並均以之為常業，而販售
    如附表三所示盜版遊戲光碟745片、如附表四所示盜版遊戲
    光碟833片。嗣於92年8月6日下午3時10分許，任家輝送盜版
    遊戲光碟片至新竹市○○路與中央路口的麥當勞前，欲將盜
    版遊戲光碟片交予盜版遊戲光碟片上面標籤所指定之客人時
    ，為警查獲，並自任家輝所騎乘之機車置物箱內起出供販賣
    之盜版遊戲光碟片如附表五所示共2片、上揭聯絡用之行動
    電話1支（內含SIM卡1張）；復於同日下午5時35分許，為內
    政部警政署保安警察第二總隊保護智慧財產權大隊持搜索票
    ，在「建宏遊樂器店」內查扣其所有如附表二所示意圖販賣
    而陳列之任天堂遊戲合卡卡匣8盒，供犯罪所用如附表六所
    示記事本帳冊1本、電腦1組（含鍵盤、無線滑鼠、主線5條
    、隨身碟等），及記載販售如附表三所示盜版遊戲光碟745
    片、如附表四所示盜版遊戲光碟833片之銷貨明細電磁記錄1
    份。
二、案經任天堂公司、微軟公司訴由內政部警政署保安警察隊第
    二總隊第一大隊第三中隊報請臺灣新竹地方法院檢察署檢察
    官偵查聲請簡易判決處刑，原法院改依通常程序審理。
    理  由
一、
  (一)按被告以外之人於審判外之言詞或書面陳述，除法律有規定
    者外，不得作為證據。又被告以外之人於審判外之陳述，經
    當事人於審判程序同意作為證據，法院審酌該言詞陳述或書
    面陳述作成時之情況，認為適當者，亦得為證據。當事人、
    代理人或辯護人於法院調查證據時，知有第159條第1項不得
    為證據之情形，而未於言詞辯論終結前聲明異議者，視為有
    前項之同意，刑事訴訟法第159條第1項及第159條之5分別定
    有明文。本件告訴代理人廖國昌律師、蘇癸旨律師，及共犯
    甲○○、任家輝等人分別於警詢及偵查中之未具結所為之供
    證，雖屬被告以外之人於審判外之陳述，經本院於準備、審
    判期日提示，公訴人、被告乙○○及辯護人對就證據能力方
    面並未聲明異議，本院審酌該言詞陳述作成時之情況認為適
    當，依刑事訴訟法第159條之5第1項之規定，亦得為證據。
  (二)訊據上訴人即被告乙○○在本院上訴審及更審審理中對於上
    揭事實（除附表二所示之遊戲卡匣來源外，如後述）已坦承
    不諱（本院上訴卷第124、127頁；更審卷第28、40、41、18
    9、190頁），核7與任天堂株式會社之告訴代理人廖國昌律
    師及微軟公司之告訴代理人蘇癸旨律師指述之情節，及共犯
    甲○○、任家輝之供述之情節相符，復有內政部警政署保安
    警察第二總隊保護智慧財產權大隊於92年8月6日之執行搜索
    扣押筆錄及92年8月6日現場採證相片10幀、上揭任家輝使用
    之行動電話門號通聯紀錄1份（偵查卷第27至32、40、41、1
    83至246頁）、如附表二、五、六所示之物扣案足資佐證，
    被告乙○○此部分之自白核與事實相符，自屬可信。雖被告
    乙○○嗣後翻稱附表二所示之遊戲卡匣係該頂讓該店之前手
    遺留云云，然被告乙○○於本院更審準備程序中已坦承係自
    92年7月初陸續在新竹夜市購買等語（更一審卷第28頁），
    是其嗣後翻異前詞，應係推諉之詞，不足採信。再者，該附
    表二所示之遊戲卡匣均係俗稱大補帖之合卡，例如「8inl」
    是將8個不同之遊戲軟體收錄在卡匣之內，均係仿冒品，因
    為卡匣內儲存之遊戲程式，有任天堂完成創作者、KONAMI或
    CAPCOM等公司完成之創作，其權利人不同、商業利益不同（
    享有版稅之人不同），真品絕無可能將將之收錄在同一卡匣
    內，且其包裝自肉眼直接感覺均較真品為粗糙、售價亦較便
    宜，被告乙○○將之擺設陳列在該店內，其有販賣之意圖而
    陳列，亦甚為明確。
  (三)被告乙○○及其辯護人對於告訴人任天堂公司、美商微軟公
    司享有上開商標專用權、著作財產權均不爭執（更一審卷第
    頁），又：
  (1)如附表一所示之商標圖樣，係任天堂公司向經濟部智慧財產
    局依法申請註冊登記，指定使用如附表一所示之商品，且均
    在專用期間內等情，有該等商標註冊證、商標註冊查詢資料
    附卷可稽（偵查卷第95至100頁）。且修正前商標法第6條第
    1項規定：「本法所稱商標之使用，係指為行銷之目的，將
    商標使用於商品或其包裝、容器、標帖、說明書價目表或其
    他類似物件上，而持有、陳列或散布」。修正後（92年5月
    28日修正公布，同年11月28日生效施行）第6條規定：「本
    法所稱商標之使用，指為行銷之目的，將商標用於商品、服
    務或其有關之物件，或利用平面圖像、數位影音、電子媒體
    或其他媒介物足以使相關消費者認識其為商標」，則仿冒卡
    匣，透過電磁作用，如以遊樂器主機之操作為媒介，而於螢
    幕前出現商標圖樣者，其標示型態足資一般商品購買人認識
    其表彰商品之來源，此項商標之使用，應屬於商標之使用於
    其他類似物件上之商標使用之範疇，而使用於商品之外觀，
    則不待言，自應屬於商標之使用。被告明知所販入之盜版遊
    戲卡匣係仿冒商標之商品，足以使人與真品發生混淆，而上
    開盜版遊戲卡匣，透過電視遊樂器之執行，在電視畫面上會
    出現告訴人公司之商標圖樣，而顯示他人商品之標記；被告
    仍予意圖販賣而陳列，顯已侵害他人商標專用權。
  (2)另如附表二所示之電腦程式著作財產權為任天堂公司所有，
    享有著作財產權之電腦程式著作，有我國內政部所核發之著
    作權執照、進口報單、統一發票遊戲導導覽及相關發行資料
    （92年度偵字第3974號第101至127頁）為憑；又按我國著作
    權法於74年7月10日修正由註冊主義改採原創主義，對於本
    國人兼採任意註冊主義，惟對於外國人仍採註冊主義，嗣於
    81年6月10日修正之著作權法廢止註冊主義改採絕對原創保
    護主義，惟仍許登記，登記僅為對抗要件，同時，追溯外國
    人著作保護規定（即增訂第108條），凡依74年7月10日修正
    著作權法註冊之外國人著作，仍享有我國著作權法之著作權
    。至於81年6月10日修正之著作權法及現行著作權法，不論
    本國人或外國人均採原創保護主義，惟在世界貿易組織協定
    在中華民國管轄區域內生效日之前（2002年1月1日），仍需
    符合首次發行或同步發行之要件。惟如外國人之著作，於中
    華民國區域外，首次發行後30日內在中華民國管轄區域內發
    行者，如該外國人之本國，對中華民國人之著作，在相同情
    形下，亦予以保護且經查證屬實者，得享有著作權，著作權
    法第4條第1款，定有明文。而日本昭和45年（1970年）5月6
    日法律第48號修正著作權法第6條之規定曰：「（受保護之
    著作權）著作符合以下各項規定者，受本法保護：（一）日
    本國民之著作；（二）３最初在國內發行之著作（包括最初
    在本法規定以外之地方發行者，從該發行日三十日以內在日
    本國內發行之著作）；（三）前二項以外，依據條約本國負
    有保護義務之著作。」。核與我國著作權法第4條第1款之規
    定相當，堪認日本國民得依我國著作權法第4條第1款之規定
    享有著作權。又我國自91年1月1日正式加入「世界貿易組織
    」（WTO），依據「世界貿易組織協定」（WTO AGREEMENT）
    所含之「與貿易有關之智慧財產權協定」 (TRIPS)第9條第1
    項、伯恩公約第3條之規定，我國對於同屬世界貿易組織會
    員國國民之著作，應加以保護，而日本國亦為世界貿易組織
    之會員國，依著作權法第4條第2款之規定，亦應受我國著作
    權法之保護。至於我國自91年1月1日起加入世界貿易組織協
    定（WTO），而於我國管轄區域內生效，依同日生效施行之
    著作權法第106條之1規定（92年7月9日修正生效之同法條亦
    未修正）：著作完成於世界貿易組織協定在中華民國管轄區
    域內生效日之前，未經歷次本法規定取得著作權而依本法所
    定著作財產權期間計算仍在續中，除依本章另有規定外，適
    用本法。但外國人著作誰其源流國保護期間己屆滿者，不適
    用之。換言之，我國於91年1月1日起加入「世界貿易組織」
    （WTO）後，依著作權法第106條之1規定，對於我國加入WTO
    之前未保護之所有WTO會員國及本國的著作，只要在源流國
    著作財產權期間尚未屆滿，且依我國著作權法所定著作財產
    權期間 (即著作人終身加50年，或公開發表後50年)尚未屆
    滿者，均會依現行本法受到保護，此即一般所稱的「著作權
    回溯保護」，又依同法第106條之2第1項：依前條規定受保
    護之著作，其利用人於世界貿易組織協定在中華民國管轄內
    生效日之前，已著手利用該著作或為該著作已進行重大投資
    者，除本章另有規定外，自該生效日起2年內，得繼續利用
    ，不適用第6章及第7章規定。亦即，91年1月1日世界貿易組
    織協定因我國加入該組織而於我國管轄區域內生效，依同日
    生效施行之著作權法第106條之1回溯保護之規定，此前已完
    成，原不受我國著作權法保護之著作，亦因而同受著作權法
    保護。故為保障於回溯保護規定生效前，因信賴當時法律秩
    序之狀況，已著手對原不受保護之著作進行利用或重大投資
    者之既有權益，著作權法第106條之2第1項明定此等利用行
    為，於上開協定生效後2年之過渡期間內仍得繼續為之，不
    適用著作權法關於侵害著作權處罰之規定。依此規定，則對
    此等著作之利用或重大投資行為，若非於回溯保護規定生效
    前已著手，或對完成時起即受著作權法保護之著作，例如依
    著作完成時之法律註冊登記、首次或於我國管轄區域外發行
    後30日內在我國管轄區域內發行而依著作權法第4條第1款享
    有著作權等之著作，既非於完成後始因回溯保護之規定而溯
    及享有著作權，即無前述信賴利益保障之問題，基於授權利
    用原則，自始即須依法取得授權，方得加以利用，故不適用
    2年過渡期之規定，若未經授權，擅自利用，自應依法處罰
    ，本件附表二所示之盜版遊戲卡匣其中有如同附表之「52IN
    1」之「超級瑪琍歐3」係91年1月1日後始完成著作首次發行
    ，其餘則在90年1月1日之前即己完成著作發行，而被告乙○
    ○係於92年7月初起始陸續在新竹市花園夜市向不詳之人購
    入，已如前述，顯然並無回溯保護規定生效前因信賴當時法
    律秩序之狀況已著手對原不受保護之著作進行利用或重大投
    資行為甚明，另出售表二所示之盜版遊戲卡匣予被告乙○○
    之不詳之人，係在夜市販賣，亦無從查明亦係在回溯保護規
    定生效前因信賴當時法律秩序之狀況已著手對原不受保護之
    著作進行利用或重大投資行為，是被告乙○○亦無前述信賴
    利益保障之適用，被告乙○○及其辯護人辯稱應有述信賴利
    益保障之適用云云，自無可採。
  (3)另附表三、四、五所示之電腦程式著作，係美商微軟公司所
    創作擁有著作權，除據告訴代理人蘇癸旨指述明確外，復為
    被告甲○○所不爭執; 另依我國著作權法第4條第2款規定及
    82年7月16日簽署生效之「北美事務協調委員會與美國在臺
    協會著作權保護協定」，亦受我國著作權法保護。
  (四)按刑法上所謂常業犯，指反覆以同種類行為為目的之社會活
    動之職業性犯罪而言，至於犯罪所得之多寡，是否恃此犯罪
    為唯一之謀生職業，則非所問，縱令兼有其他職業，仍無礙
    於該常業犯罪之成立（最高法院85年臺上字第510號判例、9
    0年度臺上字第4675號判決意旨參照）。本件查獲之「建宏
    遊樂器」店，係由被告乙○○擔任負責人，並自雇用甲○○
    、任家輝為店員；被告販賣前開盜版遊戲光碟之規模非微，
    復提供目錄供顧客挑選，並非偶爾供人選購；且經警查扣之
    銷貨明細電磁記錄復記載被告等已販售如附表三所示盜版遊
    戲光碟745片、如附表四所示盜版遊戲光碟833片；且於92年
    8月6日下午3時10分許，被告乙○○所僱用之共犯任家輝送
    盜版遊戲光碟片至新竹市○○路與中央路口的麥當勞前，欲
    將盜版遊戲光碟片交予盜版遊戲光碟片上面標籤所指定之客
    人時，為警查獲在任家輝所騎乘之機車置物箱內起出供販賣
    之盜版遊戲光碟片如附表五所示共2片，另據被告在原法院9
    4年4月27日審理時，自陳所販賣之盜版遊戲光碟片，以每片
    50元、80元販賣之CD光碟片，1片大約賺10元，DVD賣1片大
    約賺150元；顯見被告等明知為侵害著作權之物，仍以同一
    種類之行為販售，交付予不特定人而侵害他人他人著作財產
    權，被告既有反覆以同類侵害著作權為目的之行為，參諸前
    開說明，自應論以常業犯。
  (五)綜上所述，本案事證明確，被告乙○○犯行洵堪認定，自應
    依法論處。
二、
  (一)按常業犯、連續犯、繼續犯等跨越一段期間之犯罪，其犯罪
    行為實施中，其間法律縱有變更，但其行為既跨越實施至新
    法施行之後，即無行為後法律變更之可言，應依新法處斷，
    無適用刑法第2條第1項但書之餘地（最高法院92年度臺上字
    第2810號判決意旨參照）。查：著作權法業經立法院於92年
    6 月6日修正通過，嗣於92年7月9日經總統以華總一義字第
    09200122700號令公布並施行，於同年月11日生效，而被告
    前開違反著作權法之犯罪行為，係自92年7月初某日起至92
    年8月6日止，即在新法施行修正之後，依上開說明，無適用
    刑法第2條第1項但書之餘地，自應以92年7月9日修正公布施
    行之著作權法為其行為時法，合先敘明。
  (二)次按依修正後新刑法第2條第1項但書之規定比較行為前後之
    法律何者有利於行為人時，應就與論罪科刑有關之一切情形
    ，全部加以比較，為整體之適用，不得割裂事項而分別適用
    裁判時法或行為時法中個別有利之條文，始能符合法律修正
    之旨意。本件被告上開行為時之92年7月9日修正公布之著作
    權法，復於93年9月1日修正公布，復於95年5月30日修正公
    布，同年7月1日生效施行，第94條第1項常業犯之規定雖經
    刪除，經比較92年7月9日修正公布之著作權法第91條之1第3
    項、第94條第1項及93年9月1日修正公布之著作權法第91條
    之1第3項、第94條第1項規定，95年5月30日修正公布，同年
    7月1日生效施行之著作權法第91條之1第3項之規定，三者於
    著作權法第91條之1第3項中對重製物為光碟時所規定之最重
    本刑雖均為有期徒刑3年，但93年9月1日修正公布及95年5月
    30日修正公布同年7月1日生效施行之著作權法第91條之1第3
    項將自由刑之下限由拘役提高至有期徒刑6月，且將併科罰
    金部分由新臺幣「150萬元以下」提高為「20萬元以上200
    萬元以下」，另及95年5月30日修正公布同年7月1日生效施
    行之著作權法第94條常業犯規定予以刪除，然95年7月1日生
    效施行之新刑法亦刪除第56條關於連續犯之規定，改採一罪
    一罰，比較上開修正前後之著作權法，應以行為時即92年7
    月9日修正公布之著作權法第91條之1第3項、第94條第1項有
    利於被告，依新刑法第2條第1項前段之規定，自應依行為時
    之法律即92年7月9日修正公布之著作權法第91條之1第3項、
    第94條第1項論處。
  (三)又本件被告行為後，商標法亦於92年5月28日經總統華總一
    義字第09200095990號令修正公布，並自公布後6個月後即同
    年11月28日施行，有關意圖販賣而陳列仿冒商標商品罪刑，
    舊法即修正前商標法第63條規定：「明知為前條商品而販賣
    或意圖販賣而陳列、輸出或輸入者，處一年以下有期徒刑、
    拘役或科或併科新臺幣五萬元以下罰金」，修正後之新法僅
    條次變更為第82條規定，刑責並未變更，即並未較舊法不利
    於被告，依修正後新刑法第2條第1項前段之規定，應依行為
    時即舊商標法第63條論處被告行為後，刑法第56條關於連續
    犯之規定，已修正刪除，並於95年7月1日生效施行，此刪除
    雖非犯罪構成要件之變更，但已影響行為人刑罰之法律效果
    ，自屬法律有變更，依新法第2條第I項規定，比較新、舊法
    結果，仍應適用較有利於被告之行為時法律即舊法第論以連
    續犯，被告先後多次明知為侵害他人商標專用權之商品而意
    圖販賣而陳列表二所示之盜版遊戲卡匣之犯行，係時間緊接
    ，犯罪構成要件相同，顯係基於概括犯意為之，為連續犯，
    應依刑法第56條之規定論以一罪，並加重其刑。又被告乙○
    ○意圖販賣而公開陳列及持有上開表二所示之盜版遊戲卡匣
    內，並同時意圖營利而明知為侵害告訴人任天堂公司著作財
    產權而有意圖散佈而公開陳列、持有行為，惟92年7月9日修
    正公布之著作權法第93條1項第2款意圖營利而明知為侵害著
    作財產權之物意圖散佈而公開陳列或持有，處2年以下有期
    徒刑、拘役，或科或併科新臺幣50萬元以下罰金第94條第1
    項為上開常業犯之規定，處1年以上7年以下有期徒刑，得併
    科新臺幣30萬元以上300萬元以下罰金，而93年9月1日修正
    公布及95年5月30日修正公布同年7月1日生效施行之著作權
    法第91條之1第2項將將意圖利之要件刪除，規定為：明知係
    侵害著作財產權之重製物而散佈或意圖散佈而公開陳列或持
    有者，處3年以下有期徒刑，得併科新臺幣7萬元以上75萬元
    以下罰金。另及95年5月30日修正公布同年7月1日生效施行
    之著作權法第94條常業犯規定予以刪除，然95年7月1日生效
    施行之新刑法亦刪除第56條關於連續犯之規定，改採一罪一
    罰，比較上開修正前後之著作權法，應以行為時即92年7 月
    9日修正公布之著作權法第93條第1項第2款、第94條有利於
    被告，依新刑法第2條第1項前段之規定，自應依行為時之法
    律即92年7月9日修正公布之著作權法第93條第1項第2款、第
    94條第1項論處，被告乙○○此部分所犯上開商標法第63 條
    意圖販賣而陳列及著作權法第94條1項以犯第93條第1項第3
    款意圖營利而明知為侵害著作財產權之物意圖散佈而公開陳
    列或持有為常業等犯行，係以1行為觸犯數罪名，為想像競
    合犯（最高法院86年度臺非字第241號刑事判決意旨參照）
    ，應從情節較重之常業侵害著作權罪處斷。公訴人認被告乙
    ○○所犯上開2罪間，應依刑法第55條後段牽連犯規定論處
    ，尚有未洽。又上開侵害他人之著作財產權之罪為常業罪，
    均為集合犯，乃集合多數犯罪行為而成立之犯罪，在法律上
    擬制為一罪，均為實質上一罪，且反覆從事多數行為相互間
    ，並不發生牽連犯或想像競合犯之問題（最高法院92年度台
    上字第2890號判決意旨參照），均應擇其重者論處，是以被
    告乙○○所犯應論以92年7月9日修正之著作權法第94條第1
    項以犯第91條之1第3項意圖營利而以而以移轉所有權之方法
    散佈重製物為光碟而侵害他人之著作財產權之罪為常業罪處
    斷。被告乙○○自92年7月1日雇用甲○○，自92年7月23 日
    雇用任家輝起，分別與任家輝、甲○○間，有意圖販賣陑陳
    列仿冒商標商品罪、意圖營利而明知為侵害著作財產權之物
    意圖散佈而公開陳列或持有為常業、及意圖營利而以移轉所
    有權之方法散布光碟重製物而侵害他人著作財產權為常業犯
    意聯絡與行為分擔，均為共同正犯。
  (四)至於公訴意旨以被告於92年7月1日至92年8月6日止，在「建
    宏遊樂器」店販賣附表二所示盜版遊戲卡匣，犯有（92年7
    月9日修正公布）著作權法91條之1第1項（此部分起訴書漏
    引法條）、第94條之意圖營利而以移轉所有權之方法散布著
    作重製物而侵害他人之著作財產權為常業罪及修正後商標法
    第82條（起訴書引法條為修正後商標法第82條，按應係修正
    前商標法第63條）：明知為侵害商標專用權之商品而販賣罪
    嫌，訊據上訴人即被告乙○○堅決否認有販賣附表二所示盜
    版遊戲卡匣犯行，辯稱：附表二所示盜版遊戲卡匣係「建宏
    遊樂器」店之前手所遺留下來云云，按犯罪事實應依證據認
    定之，無證據不得認定其犯罪事實；被告或共犯之自白，不
    得作為有罪判決之唯一證據，仍應調查其他必要之證據，以
    察其是否與事實相符，刑事訴訟法第15 4條第2項、第156條
    第2項分別定有明文。又告訴人之告訴，係以使被告受刑事
    訴追為目的，是其陳述是否與事實相符，仍應調查其他證據
    以資審認；最高法院76年台上字第4986號判例、52年台上字
    第1300號判例可資參照。次按刑事訴訟法上所謂認定犯罪事
    實之證據，係指足以認定被告確有犯罪行為之積極證據而言
    ，該項證據自須適合於被告犯罪事實之認定，始得採為斷罪
    資料。如未能發現相當證據，或證據不足以證明，自不能以
    推測或擬制之方法，以為裁判之基礎。又刑事訴訟上證明之
    資料，無論其為直接或間接證據，均須達於通常一般人均不
    致有所懷疑，而得確信其為真實之程度，始得據為有罪之認
    定，若其關於被告是否犯罪之證明未能達此程度，而有合理
    性懷疑之存在，致使無法形成有罪之確信，根據「罪證有疑
    ，利於被告」之證據法則，即不得遽為不利被告之認定，此
    分別有最高法院29年上第3105號、40年臺上字第86號、76年
    臺上字第4986號判例可資參照。又犯罪事實依法應依證據認
    定之，不得僅以被告之反證不成立，持為認定犯罪之依據（
    最高法院21年上第474號判例參照）。經查：被告乙○○於
    本院更審準備程序中已坦承係自92年7月初陸續在新竹夜市
    購買等語（更一審卷第28頁），是其辯稱係前手遺遺云云，
    固不足採信。然共犯任家輝、甲○○於警詢、偵查及原審中
    均未供稱有販賣附表二所示盜版遊戲卡匣之情節，而本件扣
    案之記事本帳冊及記載販售如盜版遊戲光碟之銷貨明細電磁
    記錄1份，亦查無有已販賣出附表二所示盜版遊戲卡匣之記
    錄，是以公訴人認為被告乙○○確有販賣附表二所示盜版遊
    戲卡匣之行為，尚缺乏證據予以證明，自不得以推測或擬制
    之方法，認定被告乙○○確有販賣附表二所示盜版遊戲卡匣
    之犯行，惟該附表二所示之遊戲卡匣均係俗稱大補帖之合卡
    ，例如「8inl」是將8個不同之遊戲軟體收錄在卡匣之內，
    均係仿冒品，因為卡匣內儲存之遊戲程式，有任天堂完成創
    作者、KONAMI或CAPCOM等公司完成之創作，其權利人不同、
    商業利益不同（享有版稅之人不同），真品絕無可能將將之
    收錄在同一卡匣內，且其包裝自肉眼直接感覺均較真品為粗
    糙、售價亦較便宜，被告乙○○陸績將之擺設陳列在該店內
    ，其基於營利之意思，意圖販賣之而陳列，則甚為明確。公
    訴人認為被告乙○○此部分所為犯有，犯有（92年7月9日修
    正公布）著作權法91條之1第1項（此部分起訴書漏引法條）
    、第94條之意圖營利而以移轉所有權之方法散布著作重製物
    而侵害他人之著作財產權為常業罪，及修正後商標法第82條
    之明知為侵害商標專用權之商品而販賣罪，容有未洽（論罪
    法條為著作權法第94條及商標法第63條，均未變更，故不變
    更檢察官起訴法條）。
三、原審認被告乙○○事證明確，據以論罪科刑，固非無見。惟
    查：(一)原判決在犯罪事實欄並未認定被告已販出若干盜版遊
    戲光碟，亦未認定被告已販售如附表三所示盜版遊戲光碟
    745片、如附表四所示盜版遊戲光碟833片；然在理由欄卻逕
    以被告已銷售如附表四、五所示之盜版遊戲光碟為由，認定
    被告為常業犯，並以販售數量甚鉅，而量處有期徒刑二年，
    尚有未洽。(二)被告乙○○尚未實際販賣表二所示之盜版遊戲
    卡匣，已如上述，原審認為已達販賣之程度，亦有未合。被
    告乙○○上訴旨以其非常業犯，指摘原判決不當，並請求為
    緩刑之宣告，雖無理由；然原判決既有前述之可議，仍屬無
    可維持，應由本院予以撤銷改判。爰審酌被告乙○○犯罪知
    動機無非在貪圖不法利益，其犯罪之手段，已販售之數量，
    販買盜版遊戲光碟及公開陳列盜版遊戲卡匣，侵害他人之智
    慧財產權，影響我國社會經濟、法律秩序，及犯罪後已與告
    訴人任天堂公司達成和解、在本院審理中已坦白承認之態度
    等一切情狀，量處如主文第2項所示之刑。扣案如附表二所
    示之遊戲卡匣8個，係被告犯商標法第63條之罪所意圖販賣
    而陳列之商品，應依現行商標法第83條之規定，不問屬於犯
    人與否，沒收之。扣案如附表五所示之盜版遊戲光碟片2片
    及如附表六所示之記事本帳冊1本、電腦1組（含鍵盤、無線
    滑鼠、主線5條、隨身碟等）及銷貨明細電磁記錄1份，均係
    供被告乙○○犯著作權法第94條犯罪所用之物，且均係被告
    乙○○所有，業據其供明無誤，爰依行為時即92年7月9日修
    正公佈著作權法第98條之規定宣告沒收。至於，另扣案之任
    家輝使用之行動電話1支（內含SIM1張），並非專供以犯本
    罪所用之物，爰不予宣告沒收。
據上論斷，應依刑事訴訟法第369條第1項前段、第364條、第299
條第1項前段，91年5月29日修正公布商標法第63條、第64條，92
年7月9日修正公布著作權法第94條第1項、第91條之1第3項、第9
8條，修正前刑法第11條前段、修正後刑法第2條第1項前段、修
正前刑法第28條、第55條前段、第56條，判決如主文。
本案經檢察官榮乾到庭執行職務。
中    華    民    國    95    年    9     月    29    日
                  刑事第19庭審判長法  官  宋  祺
                                  法  官  陳憲裕
                                  法  官  蔡明宏
以上正本證明與原本無異。
如不服本判決，應於收受送達後十日內向本院提出上訴書狀，其
未敘述上訴之理由者並得於提起上訴後十日內向本院補提理由書
（均須按他造當事人之人數附繕本）。
                                  書記官  陳建邦
中    華    民    國    95    年    9     月    29    日
附錄：本案論罪科刑法條全文
修正前商標法第63條：
明知為前條商品而販賣、意圖販賣而陳列、輸出或輸入者，處一
年以下有期徒刑、拘役或科或併科新臺幣五萬元以下罰金。
修正前商標法第64條：
犯前二條之罪所製造、販賣、陳列、輸出或輸入之商品，或所提
供於服務使用之物品或文書，不問屬於犯人與否，沒收之。
92年7月9日修正公布之著作權法第91條之1：
意圖營利而以移轉所有權之方法散布著作原件或其重製物而侵害
他人之著作財產權者，處三年以下有期徒刑、拘役，或科或併科
新臺幣七十五萬元以下罰金。
非意圖營利而以移轉所有權之方法散布著作原件或其重製物，或
意圖散布而公開陳列或持有而侵害他人之著作財產權者，散布份
數超過五份，或其侵害總額按查獲時獲得合法著作重製物市價計
算，超過新臺幣三萬元者，處二年以下有期徒刑、拘役，或科或
併科新臺幣五十萬元以下罰金。
犯第一項之罪，其重製物為光碟者，處三年以下有期徒刑、拘役
，或併科新臺幣一百五十萬元以下罰金。
犯前項之罪，經供出其物品來源，因而破獲者，得減輕其刑。
著作權法第94條第1項：
以犯第九十一條第一項、第二項、第九十一條之一、第九十二條
或第九十三條之罪為常業者，處一年以上七年以下有期徒刑，得
併科新臺幣三十萬元以上三百萬元以下罰金。
著作權法第98條：
犯第九十一條至第九十六條之一之罪，供犯罪所用或因犯罪所得
之物，得沒收之。但犯第九十一條第三項及第九十一條之一第三
項之罪者，其得沒收之物，不以屬於犯人者為限。


司法院資訊處製作；財團法人民間司法改革基金會備份。
